臺灣士林地方法院交通事件裁定　　　　　　　　　　九十一年度交聲字第九七號
　　原處分機關　臺北巿交通事件裁決所
　　受 處分 人　萬和小客車租賃股份有限公司
　　代　表　人　甲○○
右列受處分人因違反道路交通管理處罰條例案件，對於臺北市交通事件裁決所中華民
國九十一年七月九日所為之處分（原處分案號為：北市裁三字第車裁二二─Ｚ000
00000號），聲明異議，本院裁定如左：
    主    文
異議駁回。
    理    由
一、按交通違規事件之裁罰，性質上屬於交通行政主管機關本於職權就公法上具體事
    件所為之決定而對外直接發生法律效果之單方行政行為；關於其新舊法之適用原
    則，參酌行政法院五十六年度判字第八一號判例意旨「本件原告行為時尚在舊所
    得稅法施行期間，實體上固應適用舊法，但被告官署稽徵程序係開始於現行所得
    稅法令公布施行以後，程序上即應適用新法」所示，係採「實體從舊，程序從新
    」之原則。次按道路交通管理處罰條例雖於民國九十一年七月三日修正公布，同
    條例第九十三條並授權行政院訂定施行日期，經行政院於九十一年八月十四日以
    院臺交字第０九一００四０六七六─Ａ號函訂定同年九月一日施行。同條例第三
    十五條第一項亦經修正，而違反道路交通管理事件統一裁罰標準及處理細則亦於
    九十一年八月三十日經交通部交路發字第０九一Ｂ００００九一號令及內政部臺
    內警字第０九一００七六二九七號令會銜修正發布全文，將法規名稱改為違反道
    路交通管理事件統一裁罰基準及處理細則，而於同年九月一日施行。然本件受處
    分人行為時之日期為九十年十二月二十三日，而斯時新法既尚未施行或修正，依
    前揭「實體從舊」原則，本件自應適用行為時即修正前之舊法，尚無新舊法之比
    較問題 (是以下所引道路交通管理處罰條例、違反道路交通事件統一裁罰標準及
    處理細則條文均係九十一年九月一日修正施行前之舊法)，核先敘明。
二、按汽車行駛高速公路，應依速限標誌指示；又汽車行駛高速公路，不得有不服從
    公路警察或依法執行交通稽查任務人員之指揮或稽查取締而逃逸之行為，高速公
    路交通管制規則第五條第一項前段、第九條第十二款定有明文，再汽車行駛於高
    速公路，而不遵管制之規定者，處汽車駕駛人新台幣（下同）三千元以上六千元
    以下罰鍰，道路交通管理處罰條例第三十三條第一項亦定有明文。次按逕行舉發
    違反道路交通管理事件，經汽車所有人依通知單之應到案日期前到案，並告知違
    規駕駛人姓名、身分證統一編號及住址者，處罰機關應即另行通知違規駕駛人到
    案依法處理；逾應到案日期，處罰機關應依道路交通管理處罰條例第八十五條第
    三項規定處罰該汽車所有人，違反道路交通管理事件統一裁罰標準及處理細則第
    二十四條亦定有明文。
三、本件受處分人即異議人萬和小客車租賃股份有限公司（下稱：萬和公司）所有車
    號ＣＣ－四八一三號自用小客車，於民國九十一年五月十七日二十二時四十五分
    許，沿國道一號公路南向一一一公里路段行駛，以時速一二二公里速度超速（限
    速一百公里）行駛，而不遵管制之規定，為內政部警政署國道公路警察局第二警
    察隊警員以雷射測速槍方式採證攔停，然駕駛人拒絕出示駕、行照逕行離去，乃
    以受處分人所有之汽車有違反高速公路交通管制規則第五條第一項前段、第九條
    第十二款及道路交通管理處罰條例第三十三條第一項規定之行為製單舉發，嗣郵
    寄舉發違反道路交通管理事件通知單（下稱舉發通知單），受處分人收受舉發通
    知單後，於應到案日期九十一年六月十二日申訴，惟未告知實際駕駛人，經原處
    分機關函請原舉發機關調查，仍認受處分人所有之汽車違反前開規定，原處分機
    關即依道路交通管理處罰條例第三十三條第一項（漏引同條例八十五條第三項，
    應補正）及違反道路交通管理事件統一裁罰標準表之規定，於九十一年七月九日
    分別就前開二違規行為裁處各三千元罰鍰。（因道路交通管理處罰條例第六十三
    條第一項第一款規定，汽車駕駛人違反同條例第三十三條第一項之規定，應予記
    違規點數一點，此僅限於自然人情況下，始得予記點，蓋觀諸同條例第六十三條
    第三項規定，違規記點在六個月內，達六點以上者，吊扣駕駛執照，而駕駛執照
    僅自然人得申請，故受處分人係法人，無從予以記違規點數）。
四、本件聲明異議意旨略以：當日前開車輛駕駛人並未超速行駛，測速器之準確性可
    疑及當天有出示相關證件，並無強行離去云云。經查：
(一)受處分人所有車輛因違規超速行駛，為員警以雷射測速槍測得行速一二二公里超
    速，攔停後並將測速器之數據供違規駕駛人查看等情，業具內政部警政署國道公
    路警察局第二警察隊 (下稱第二警察隊)九十一年七月二日公警國二刑字第０九
    一０００八０一一號函覆在案。而雷射偵測槍偵測目標車輛，經鎖定違規車輛後
    ，並不受其他車輛之干擾，亦為本院審理違反道路交通管理處罰條例聲明異議案
    件之職務上所知悉事項，是測速儀器之正確性，應可認定。又員警舉發交通違規
    ，本質上為行政處分，係公務員基於職務上之權力，依法就特定之具體事件所為
    之具公法上效果之單方面行政行為，基於公務員為公法上行為具有公信力之原則
    ，該行政行為本可被推定為真正，又本院由前開卷證已得有受處分人確有上開違
    規行為之心證，且於本件卷存證據資料內並無任何積極證據足以證明執勤員警所
    為之採證舉發有何不當或違法之處。是本件交通警察基其職務上之權力，就受處
    分人超速違規之行為，逕以雷射測速系統測得超速行為，逕行舉發受處分人違規
    之處分，應信為真。
(二)受處分人前開車輛經員警攔停後，其車上駕駛人並未配合警員指示將駕、行照提
    供予執勤之員警查驗，並逕行將車輛駛離等情，亦据前開第二警察隊函覆在案。
    而受處分人異議狀亦載稱略以：駕駛人深信自己沒有超速，故知道一旦員警將證
    件取走後只有被開單告發一途，故將證件持於手上等語，又載稱：當時員警曾清
    楚口頭示意「你將車輛開走啊」，駕駛人才將車輛駛離等語。足見，案發當日，
    車輛駕駛人確實並未依照警員指示將駕、行照交予警員並逕行駛離甚明。縱如受
    處分人異議意旨所載，警員有說「你將車輛開走啊」，然客觀上衡諸其語意語氣
    ，當亦係警告受處分人車輛駕駛人，配合路檢，如果不願意，儘管將車輛開走接
    受處罰之意。執法人員對人民為此等語氣之警告，固然有所不妥，而應改進，惟
    應不至使人誤認，人民可不必繼續接受檢查逕行離去之意。受處分人確實有拒絕
    提供駕行照並逕行駛離車輛之行為亦堪以認定。
五、綜上，本件受處分人所有汽車確有在右開時地超速行駛及經攔停後不服從執勤員
    警取締而逕行將車駛離逃逸之違規行為，原處分機關依道路交通管理處罰條例第
    三十三條第一項及同條例第八十五條第三項之規定，各裁處受處分人三千元，於
    法並無違誤。從而，本件受處分人之異議為無理由，應予駁回
據上論斷，應依道路交通案件處理辦法第十九條，裁定如主文。
中      華      民      國      九十一     年    十二    月     十四    日
                                臺灣士林地方法院交通法庭
                                    法  官  王  沛  雷
右正本證明與原本無異。
如不服本裁定，應於裁定送達後五日內向本院提出抗告狀。
                                    書記官  詹  志  鵬
中      華      民      國      九十一     年    十二    月     十七    日
